臺灣桃園地方法院刑事交通事件裁定　　　　　　　　九十三年度交聲字第一七號
　　原處分機關　交通部公路總局新竹區監理所桃園監理站
　　異　議　人　甲○○
右列受處分人因違反道路交通管理處罰條例案件，對於交通部公路局新竹區監理所桃
園監理站九十三年二月五日所為之桃監裁罰字第裁五二─Ｄ一Ａ○七三○四四號處分
，聲明異議，本院裁定如左：
    主  文
原處分撤銷。
甲○○不罰。
    理  由
一、原處分機關處分意旨略以：異議人即受處分人甲○○於九十二年十月二日上午二
    十二時四十五分許，駕駛車牌號碼三Ｌ─九○九八號自用小客車，行經八德市○
    ○路○段與建國路口處，欲由介壽路二段左轉進入建國路內，因未讓對向直行之
    蔡錦明所騎乘ＭＣ八─三三八號重型機車先行，以致兩車碰撞肇事，蔡錦明因此
    受有傷害，爰依道路交通管理處罰條例第四十八條第六款、第六十一條第三項及
    第六十三條第一項第一款之規定，裁處罰鍰新臺幣九百元，吊扣駕駛執照三個月
    ，並記違規點數一點。
二、異議意旨略以：異議人於右揭時間，沿桃園縣八德市○○路○段往桃園方向行駛
    ，行經介壽路與建國路交岔路口，左轉建國路，已將車頭轉正，此時對向直行於
    慢車道之蔡錦明的機車，剛臨近路口停等線，異議人既係在直行車尚未進入交叉
    路口時，已進入中心處開始轉彎，直行之蔡錦明應讓其先行。異議人並無違規。
    且查，依警方所繪製肇事現場示意圖，並無明顯煞車痕跡，足以證明蔡錦明酒後
    駕車，以致未於應減速時減速，始為本件肇事之原因。爰具狀聲明異議。
三、訊據異議人甲○○對於右揭時、地，駕駛上開自用小客車，於左轉時，與證人即
    對向直行機車之駕駛人蔡錦明發生碰撞，並因而致證人受有左手骨折之傷害等情
    坦承不諱，核與證人蔡錦明於本院調查時證述，及其於警訊所訴之情節相符，並
    有交通事故調查報告表、現場圖、現場照十四張在卷可稽。惟異議人辯稱：在伊
    已開始左轉，並已將車頭轉正時，證人始通過停止線，因此，證人應讓伊先行等
    語。按「汽車駕駛人轉彎時，有左列情形之一者，處二百元以上六百元以下罰鍰
    ：．．．六轉彎車不讓直行車先行，或直行車尚未進入交岔路口，而轉彎車已達
    中心處開始轉彎，直行車不讓轉彎車先行者。」，道路交通管理處罰條例第四十
    八條第六款定有明文。因此，本件所應審究者為：異議人是否在對向直行之證人
    蔡錦明進入交岔路口前已至道路中心處並開始左轉。經查：
  (一)肇事路段，介壽路為雙向四車道，路幅二側均分別為七點七公尺。本件車禍事故
    發生後，異議人所駕駛之上開自用小客車及證人所騎乘之機車均係停止在交岔路
    口內，異議人所駕駛之上開車輛車頭已越過對向內側快車道，橫跨在內外側快車
    道偏外側快車道前，該車之左前角與道路邊線之垂直距離僅約一公尺，車子之右
    前角與道路邊線之垂直距離約為一點三公尺。另證人所騎乘之機車，緊臨異議人
    右側，且在外側快車道正前方，此有道路交通事故現場圖及現場照片在卷可稽。
    依二車最後之停止位置以觀，證人自停止線到車禍發生處間所行駛之距離約為六
    公尺左右（停止線距斑馬紋人行道約一公尺，斑馬紋約三公尺，異議人之右前角
    距建國路之邊線垂直線約二公尺），而異議人自道路中心處到車禍發生處間所行
    駛之距離亦約為六點七公尺左右（一側總路幅為七點七公尺，異議人左前角距離
    道路邊線垂直線一公尺），距離相當，因此，究係異議人先至道路中心處開始轉
    彎或證人先越過停止線進入交岔路口即非無疑。
  (二)異議人於警訊時陳稱：當時之車速約為時速二十公里等語，而證人於警訊時則稱
    ：其當時之車速為三十至四十公里等語（參卷附之警訊筆錄），果異議人及證人
    二人於警訊時所為之上開陳述均為真實，則異議人之車速顯較證人為慢，惟承前
    所述，二車所行駛之距離相當，則依此推之，異議人必須在證人進入停止線前，
    先進入道路中心處並開始左轉始有可能與證人同時到達車禍發生地點。此外，由
    二車碰撞後異議人與證人分別駕駛及騎乘車輛之停止位置以觀，異議人所駕駛之
    上開車輛已將進入建國路，車身並已打直，此有上開現場圖及現場照片可稽，顯
    見異議人在車禍發生前已完成左轉，反觀證人所騎乘之機車停止位置，距離建國
    路之道路邊線垂直線僅約二公尺，而建國路路幅約為十公尺，足見證人之機車進
    入交岔路口尚不到四分之一。因此，由二車之車速及二車車禍後之停止位置判斷
    ，足認異議人應在證人進入交岔路口前已經進入道路中心並開始左轉至為明確。
  (三)綜合上述，本件異議人在對向直行之證人進入交岔路口前，既已至道路中心處並
    開始左轉，則揆諸前開規定，當時之路權應屬異議人，證人雖屬直行車，仍應讓
    異議人先行，從而，本件異議人之異議為有理由，應由本院將原處分撤銷，並諭
    知異議人不罰，更為如主文第二項所示之裁定。
據上論斷，應依道路交通案件處理辦法第二十條前段，裁定如主文。
中      華      民      國    九十三    年      五      月    二十五    日
                                臺灣桃園地方法院交通法庭
                                    法    官  李  桂  英
右正本證明與原本無異。
如不服本裁定，應於裁定送達後五日內向本院提出抗告狀。
                                    書 記 官  張  淑  芬
中      華      民      國    九十三    年      五      月    二十七    日
